臺灣臺北地方法院民事簡易判決
111年度北簡字第13688號
原      告  尚雍篤  
被      告  和潤企業股份有限公司

法定代理人  田天明  
訴訟代理人  陳緯綸  
            徐介宸  
上列當事人間請求返還不當得利事件，經臺灣新北地方法院裁定
利送前來，本院判決如下：
　　主      文
原告之訴駁回。
訴訟費用由原告負擔。
    事實及理由要領
一、按起訴，應以訴狀表明當事人及法定代理人、訴訟標的及其
    原因事實、應受判決事項之聲明，提出於法院為之，民事訴
    訟法第116條第1項第1、2、4款、第244條第1項分別定有明
    文；原告起訴不合程式或不備其他要件者，法院應以裁定駁
    回之。但其情形可以補正者，審判長應定期間先命補正，同
    法第249條第1項第6款亦有明文。又原告之訴，依其所述之
    事實，在法律上顯無理由者，法院得不經言詞辯論，逕以判
    決駁回之，民事訴訟法第249條第2項定有明文。而所謂「原
    告之訴，依其所訴之事實，在法律上顯無理由者」，係指依
    原告於訴狀內記載之事實觀之，在法律上顯然不能獲得勝訴
    之判決者而言（最高法院62年台上字第845號裁判例意旨參
    照）。又按「簡易訴訟程序，除本章別有規定外，仍適用第
    一章通常訴訟程序之規定」，同法第436條第2項定有明文。
二、原告主張：原告前與被告合作之代理商張小姐接洽增貸事宜
    ，訴求減少每月月付款金額低於新臺幣（下同）16,340元。
    原告並應張小姐要求提供相關證件，張小姐於民國109年8月
    4日送申請書予被告審核，嗣張小姐電話告知已降低月付款
    至11,000至13,000元左右。然張小姐於109年8月6日下午卻
    電聯原告告知遭退件，並以通訊軟體告知需以另種方式進行
    案件，即原告需支付總貸款金額10%為代價，由其主管出面
    與被告協調。經原告答應後，未經過電話照會告知貸款金額
    、年利率、月付金等事宜，即預約簽署合約。原告因信任張
    小姐而未檢視合約，然原告於109年8月20日收受汽車貸款書
    面繳款單紙本，卻發現月付款較16,340元高，經原告致電張
    小姐，張小姐僅係一再道歉，並要求前6個月務必正常繳款
    ，需待原告繳款滿1年後再協助降低月付款，原告始知遭詐
    騙。而張小姐為原告送件至被告審核，被告未依公司照會流
    程向原告照會即短時間通過貸款，顯然其核貸過程出現瑕疵
    。故請求被告返還貸款金額790,000元之10%即79,000元費用
    之不當得利；又原告因本次事件耗費心力、時間、車程、精
    神，故請求精神賠償221,000元，共計請求被告賠償30萬元
    ，並請求被告提供電話錄音、合約書、清償證明及請款單等
    語。
三、按無法律上之原因而受利益，致他人受損害者，應返還其利
    益；不法侵害他人之身體、健康、名譽、自由、信用、隱私
    、貞操，或不法侵害其他人格法益而情節重大者，被害人雖
    非財產上之損害，亦得請求賠償相當之金額，固分別為民法
    第179條、第195條第1項所明定。惟本件依原告主張之事實
    可知，原告係與被告合作之代理商洽談增貸事宜，經與訴外
    人張小姐聯繫洽談，希望降低每月貸款原應負之月付款，嗣
    原告聽從張小姐建議，願意支付貸款金額10%之費用，再由
    張小姐之主管出面洽談貸款事宜，原告並於109年8月14日將
    10%費用轉帳至台新銀行00000000000000帳號，有其提出轉
    帳結果、與張小姐LINE通訊紀錄截圖等件為證（見新北地方
    法院110年度板簡字第309號卷第19至179頁）。而原告既自
    陳係與被告合作之代理商人員張小姐洽談增貸，嗣由張小姐
    代為申辦增貸，並聽從張小姐建議支付10%費用作為代理商
    之主管出面與被告協調之代價，顯然原告係與代理商或張小
    姐協議，並支付10%費用予張小姐或代理商，以期可順利成
    功增貸，該10%費用係代理商或張小姐與原告之協議，而與
    被告無涉，原告支付該費用之對象即受有利益者係代理商或
    張小姐，而非被告。且原告既同意支付上開10%費用作為辦
    理增貸之費用，則其所為之10%費用支付即非無法律上原因
    ，自不得以貸款結果非其預期即謂其受有10%費用之損害，
    而依不當得利請求權請求被告返還，是原告依不當得利法律
    關係請求被告返還10%之費用79,000元，自無理由。原告雖
    又請求被告提出電話錄音、合約書、清償證明及請款單，然
    未具體明確特定其範圍及內容為何，經原法院於110年4月26
    日當庭裁定原告應於同年月29日前補正，原告固於110年4月
    30日具狀補充說明，然僅記載其與張小姐之協商過程，惟就
    其請求被告提供之電話錄音、合約書、清償證明及請款單，
    仍未具體特定時間、地點、對象及內容，顯然該項請求之聲
    明仍未具體明確，難認為合法，且原告亦未敘明其何以得請
    求被告提供前揭錄音及文件之依據，自無從認定被告有提供
    原告前揭錄音及文件之義務，原告此部分之請求亦於法無據
    ，不應准許。再本件原告固主張其因處理本件貸款事件而耗
    費心神，致受有精神痛苦云云，惟依上開規定，侵權行為之
    被害人欲請求加害人賠償其非財產上之損害（即精神慰撫金
    ），應以人格權受不法侵害為前提，如僅財產權受侵害，自
    不得依前揭規定請求非財產上損害賠償。本件依原告上開所
    述僅係貸款爭議，原告所受侵害者僅係其財產權益，而非前
    揭人格權或人格法益，依上開說明，原告就其財產權益所受
    之侵害自不得請求被告賠償其精神慰撫金，是原告主張被告
    應賠償精神慰撫金221,000元亦於法不合，應予駁回。
四、綜上，原告請求被告提供電話錄音、合約書、清償證明及請
    款單，並返還不當得利、賠償精神損害共30萬元，依其所訴
    之事實，在法律上顯然不能獲得勝訴之判決，揆諸上開說明
    ，爰不經言詞辯論，逕以判決駁回之。
五、依民事訴訟法第436條第2項、第249條第2項、第78條，判決
    如主文。 　　
中　　華　　民　　國　　111 　年　　11　　月　　22　　日
                  臺灣臺北地方法院臺北簡易庭
                              法  官　李宜娟
以上正本係照原本作成。
如不服本判決，應於判決送達後20日內向本庭提出上訴狀。（須
按他造當事人之人數附繕本）。如委任律師提起上訴者，應一併
繳納上訴審裁判費。
中　　華　　民　　國　　111 　年　　11　　月　　22　　日
　　　　　　　　　　　　　　  書記官　官逸嫻